臺灣高等法院刑事判決　　　　　　　　 94年度上易字第105號
上　訴　人　臺灣士林地方法院檢察署檢察官
被　　　告　甲○○
上列上訴人因被告侵占案件，不服臺灣士林地方法院93年度易字
第50 5號，中華民國93年11月12日第一審判決（起訴案號：臺灣
士林地方法院檢察署93年度偵緝字第285號），提起上訴，本院
判決如下：
    主  文
上訴駁回。
    理  由
一、公訴意旨略以：被告甲○○於民國91年8月14日清晨5時30分
    許，約網友乙○○共乘計程車外出吃早餐，車行至台北市○
    ○區○○街某處時，其向告訴人乙○○借用其所有之ＮＯＫ
    ＩＡ牌8310型、序號00000000000000號之行動電話一具使用
    （ＳＩＭ卡已由乙○○抽出），詎其竟利用下車尋找廁所之
    機會，意圖為自己不法之所有，易持有為所有，將乙○○所
    有前述行動電話侵占入己，並隨即攜帶離開現場，不告而別
    。被告侵占前開行動電話後，即自翌日（15日）起以其向女
    友周雅婷所借得之0000000000號行動電話之ＳＩＭ卡插入使
    用，嗣經警於同年10月24日循線查悉上情，因認被告涉有刑
    法第335條第1項之侵占罪嫌。
二、按法院不得就未經起訴之犯罪審判，而有罪之判決，得就起
    訴之犯罪事實，變更檢察官所引應適用之法條者，應以起訴
    之事實為限，刑事訴訟法第268條、第300條分別定有明文。
    而所謂得就起訴之犯罪事實，變更檢察官所引應適用之法條
    ，係指法院於不妨害事實同一之範圍內，得自由認定事實適
    用法律而言。事實是否同一，應視檢察官請求確定其具有侵
    害性之基本社會事實是否同一而定，並以犯罪構成要件有無
    罪質上之共通性為具體判斷之標準（最高法院88年度台非字
    第350號判決意旨參照）。
三、被告甲○○經合法傳喚無正當之理由不到庭，惟其於原審訊
    問時堅決否認有以借用為名取走告訴人張偉倫所有前述行動
    電話之犯行，辯稱：伊不認識乙○○，亦不認識證人周雅婷
    、林正哲云云。
四、惟查：
    (一)被告與告訴人乙○○相約於91年8月14日凌晨5時餘見面，
      共乘計程車外出吃早餐，於車行中被告旋以其行動電話沒
      電，欲借用乙○○之行動電話使用等語，乙○○乃將其所
      有行動電話內之ＳＩＭ卡抽出而將行動電話交予被告，不
      到一分鐘，被告即以欲上廁所為由下車，從此不知去向，
      迄未歸還該行動電話之事實，業據乙○○於偵查中指訴綦
      詳（詳見93年度偵緝字第285號第35頁）。再者，號碼為
      0000000000號之行動電話ＳＩＭ卡，係證人林貞所申辦
      ，辦得後即將該門號連同行動電話交由其女即證人周雅婷
      使用，已經證人林貞證述在卷，核與證人周雅婷所證：
      0000000000號之行動電話，係伊母所申辦，交伊使用等語
      相符，並有前述行動電話之租用資料乙件在卷可稽。又乙
      ○○於被告不告而別攜走該行動電話後報警，經警依乙○
      ○所有行動電話之序號調取通聯記錄，發現乙○○所有行
      動電話於91年8月15日插入證人周雅婷之前述行動電話Ｓ
      ＩＭ卡後而為使用，有通聯記錄乙件附卷可按。而證人周
      雅婷並不識得乙○○，未曾使用乙○○前述行動電話，警
      所調得之0000000000號行動電話ＳＩＭ卡之通聯記錄中，
      部分電話號碼，周雅婷並不認識，亦未曾撥打，然被告為
      其男友（經原審提示被告偵查卷內之口卡片及原審行準備
      程序時當庭所拍照片，其當庭指認無訛），被告於91年8
      月間曾以不讓周雅婷與友人聯絡為由，硬是將前開000000
      0000號之行動電話ＳＩＭ卡，自周雅婷手機中抽出取走，
      因被告拒不交還該ＳＩＭ卡，復未告知所為何事，周雅婷
      曾由其母林貞申報該ＳＩＭ卡遺失，並將之停止通話，
      被告嗣於借用後約二週始返還該卡，此外並無他人使用過
      其行動電話及ＳＩＭ卡等情，亦經證人周雅婷證述甚明（
      詳見原審93年10月12日審判筆錄第3頁、第4頁、第6頁、
      第9頁、第10頁）。參以，周雅婷與乙○○互不相識，周
      雅婷並無取得並使用乙○○前述行動電話之機會，且除被
      告一人外，並無他人曾使用過周雅婷前述ＳＩＭ卡，已如
      前述，而乙○○、周雅婷二人間之唯一連結，復僅被告一
      人，被告於取得乙○○之行動電話後，曾將周雅婷之行動
      電話ＳＩＭ卡插入乙○○所有行動電話內加以撥打使用，
      彰彰明甚。被告辯稱其不認識乙○○、周雅婷二人，未曾
      使用乙○○之行動電話云云，顯屬卸責之詞，固不足採。
    (二)又被告與乙○○係於網路上結識，被告於91年8月14日清
      晨5時餘，約得乙○○見面共乘計程車吃早餐前，二人未
      曾謀面，乙○○上車不久，被告即開口向乙○○借用行動
      電話，乙○○乃將其內之ＳＩＭ卡抽出而交行動電話予被
      告，不到一分鐘，被告即以欲上廁所為由下車，從此不知
      去向，迄未歸還該行動電話一節，迭據乙○○指述甚明，
      顯見被告於開口向乙○○借用之前，即無返還該行動電話
      之意思，其竟向乙○○騙稱欲借用等語，致乙○○陷於錯
      誤，而交付其所有行動電話，堪認被告於取得該行動電話
      前即有不法所有之意圖，而非取得該行動電話後，始萌意
      圖不法所有犯意甚明。再參諸被告前於90年11月間即曾以
      借用為名，取得他人之手機後，隨即離去，拒不返還，已
      經台灣台北地方法院判處拘役50日確定在案，有台灣台北
      地方法院91年度簡字第649號判決、台灣台北地方法院檢
      察署90年度偵字第2531號聲請簡易判決處刑書及台灣高等
      法院被告全國前案紀錄表各一份在卷可參，可知被告前已
      有以借用為詞，使他人將所有行動電話交付，然後立即離
      去之經驗，堪認本件被告於開口向乙○○借得行動電話前
      ，自始即無返還之意，其所稱：行動電話沒電，欲借用行
      動電話等語，純係欲騙使乙○○交付行動電話之詐騙手段
      ，至為明確。被告上開所為，係意圖為自己不法之所有，
      施用詐術使乙○○陷於錯誤而交付手機，核與刑法第339
      條第1項之詐欺取財罪之構成要件相互吻合，自應論以詐
      欺取財罪，且其與侵占罪之構成要件不符，自難遽以認定
      被告有侵占之犯行。
    (三)本件起訴書，係指被告有侵占之事實，並無一語涉及被告
      以詐術使人陷於錯誤而為交付，然本件被告係犯詐欺取財
      罪，已如前述。而侵占罪、詐欺取財罪，該二罪係就其意
      圖為自己或第三人不法之所有，以和平手段，侵害他人財
      產法益部分，固屬相同。惟侵占罪係以行為人先持有他人
      之物，嗣變易其原來之持有意思而為不法所有之意思，予
      以侵占為構成要件；而詐欺取財罪係以行為人原未持有他
      人之物，因意圖不法所有，施用詐術手段使人陷於錯誤而
      交付財物為構成要件。兩者在行為人犯罪過程中，何時起
      意犯罪及其犯罪之方法均有差異，其社會基本事實難謂具
      有同一性。本件檢察官僅以侵占事實提起公訴，本院審理
      結果認不成立侵占罪，而應係詐欺取財罪，自應就起訴之
      侵占罪為無罪判決，被告之行為如涉及詐欺取財罪，則應
      由檢察官另行起訴，法院始得加以裁判，故不得將檢察官
      所起訴之侵占事實，逕予變更法條，而判以詐欺取財罪。
五、原審依上開見解，諭知被告無罪，核無不合，檢察官上訴意
    旨仍執前詞指摘原判決不當，為無理由，應予駁回。
六、被告經合法傳喚無正當之理由不到庭，爰不待其陳述逕行判
    決。
七、末查被告甲○○既經本院判決無罪，則台灣基隆地方法院檢
    察署移送併辦之93年度偵字第4492號、第4493號、第4494號
    、第4495號、第4496號被告甲○○侵占等案件，及台灣士林
    地方法院檢察署93年度偵字第9499號被告甲○○侵占案件，
    本院自無從併案審理，均應退回該署另行偵辦，附此敘明。
八、據上論斷，應依刑事訴訟法第368條、第371條，判決如主文
    。
本案經檢察官劉斐玲到庭執行職務。
中    華    民    國    94    年    2     月    24    日
                  刑事第五庭審判長法  官  房  阿  生
                                  法  官  蔡  光  治
                                  法  官  雷  元  結
以上正本證明與原本無異。
不得上訴。
                                  書記官  邵  淑  津
中    華    民    國    94    年    2     月    25    日
